【裁判字號】    97,上訴,2329
【裁判日期】    980622
【裁判案由】    毒品危害防制條例
【裁判全文】
臺灣高等法院刑事判決                97年度上訴字第2329號
上  訴  人
即  被  告  甲○○
                    （現羈押於臺灣台北看守所）
選任辯護人  連世昌律師
上  訴  人
即  被  告  乙○○
                    樓
                    （現羈押於臺灣臺北看守所）
選任辯護人  黃重鋼律師
            林詠嵐律師
上列上訴人因違反毒品危害防制條例案件，不服臺灣臺北地方法
院96年度訴字第1679號，中華民國97年5月2日第一審判決（起訴
案號：臺灣臺北地方法院檢察署96年度偵字第 18439號），提起
上訴，本院判決如下：
    主  文
原判決關於甲○○販賣第二級毒品部分及乙○○部分均撤銷。
甲○○販賣第二級毒品，處有期徒刑玖年拾月；扣案編號Ｄ之第
二級毒品安非他命壹大包（驗餘淨重壹公斤又柒點玖柒公克）沒
收銷燬之。
乙○○販賣第二級毒品，累犯，處有期徒刑捌年；扣案編號Ｄ之
第二級毒品安非他命壹大包（驗餘淨重壹公斤又柒點玖柒公克）
沒收銷燬之。
其他上訴駁回。
甲○○撤銷改判部分，與上訴駁回部分，應執行有期徒刑拾年肆
月，扣案之第二級毒品安非他命玖小包（毛重貳佰貳拾陸點玖伍
公克、驗餘淨重貳佰貳拾陸點柒伍公克）、MDMA肆顆、含有甲基
安非他命成分之藥錠柒顆（兩種合計共拾壹顆、毛重肆點貳捌公
克）、大麻壹包（毛重零點柒壹公克、驗餘淨重零點肆參捌伍公
克）、扣案編號Ｄ之第二級毒品安非他命壹大包（驗餘淨重壹公
斤又柒點玖柒公克），均沒收銷燬之。
    事    實
一、乙○○前於民國83年間因違反麻醉藥品管理條例案件，經本
    院以85年度上更(二)字第 857號判決分別判處有期徒刑3年3月
    及5月，應執行有期徒刑 3年8月，經最高法院以87年度台上
    字第 473號判決駁回上訴確定（以下簡稱第一案）；85年間
    因違反麻醉藥品管理條例案件，經本院以85年度上易字第46
    07號判決判處有期徒刑 8月確定（以下簡稱第二案）；85年
    間因侵占案件，經臺灣臺北地方法院以85年度易字第7391號
    判決判處罰金銀元5000元確定（以下簡稱第三案）；87年間
    因贓物、偽造文書等罪，經台灣板橋地方法院以87年度訴字
    第1178號判決各判處有期徒刑4月，應執行有期徒刑7月（以
    下簡稱第四案）。嗣於87年2月24日至3月 7日就第三案罰金
    易服勞役，於87年3月8日接續執行第二案至87年11月 6日，
    再於87年11月7日接續執行第一案，至90年3月20日因縮短刑
    期假釋出獄，刑期原至91年 5月22日期滿，惟於假釋期間仍
    於90年8月間某日起至91年 2月7日止，持有第一級毒品海洛
    因及多次施用第二級毒品安非他命，經本院以92年上訴字第
    2089號判決分別判處有期徒刑 9月及5月，應執行有期徒刑1
    年（以下簡稱第五案），並經撤銷前開假釋，而於91年2月9
    日入監執行第一案之殘刑 1年2月2日及第四案與第五案，卒
    於94年3月8日縮短刑期執畢出監。
二、甲○○明知安非他命、甲基安非他命、大麻均為毒品危害防
    制條例所列管之第二級毒品，依法不得非法持有，竟基於持
    有第二級毒品安非他命之犯意，於96年2月、3間，受綽號「
    小錢」男子之委託，至台北縣板橋市○○○路某租屋處，將
    冰箱內第二級毒品安非他命2包（經拆封共有9小包，毛重22
    6.95公克，驗餘淨重226.75公克，起訴書誤植為 8包，毛重
    226.05公克），藏放於台北縣三重市○○路○段97之14號9樓
    租屋處。
三、甲○○另基於持有第二級毒品MDMA、甲基安非他命及大麻之
    犯意，於96年 7月間，在台北縣福隆海灘，受姓名年籍不詳
    、綽號「小婷」之委託，將其所交付之MDMA 4顆、含有甲基
    安非他命成分之藥錠7顆（以上共11顆，毛重 4.28公克）、
    大麻（毛重0.71公克，驗餘淨重0.4385公克，起訴書誤植為
    毛重365公克）各1包，攜回藏放於上述台北縣三重市○○路
    租屋處。
四、乙○○與甲○○均明知安非他命為毒品危害防制條例所規範
    之第二級毒品，依法不得非法販賣，甲○○於某日晚間，受
    綽號「阿斌」之成年男子委託，保管第二級毒品安非他命 5
    大包（本院拆封勘驗為4大包，毛重4050.04公克，驗餘淨重
    4049.94公克，起訴書誤植為 5小包毛重4040公克）。同年9
    月 9日晚間20時30分許，甲○○恐持有大量毒品易招惹麻煩
    ，乃萌轉移寄藏地點之意，攜帶上開之MDMA 4顆、含有甲基
    安非他命成分之藥錠7顆、大麻1包，及前述阿斌所交付之第
    二級毒品安非他命 4大包，與乙○○相約於台北縣三重市○○路85度Ｃ咖啡店前碰頭，迨兩人見面，甲○○進入乙○○
    所駕駛車牌號碼3909─PG號自用小客車後，於車內甲○○向
    乙○○表示有帶一批安非他命上車，擬寄放於乙○○現租住
    處，乙○○婉拒，甲○○表示可寄藏乙○○友人處，乙○○
    聽聞後，一面開車載運甲○○及毒品，一面另基於意圖營利
    而販入毒品之念，開口向甲○○購買其中安非他命 1大包（
    重約 1公斤），兩人達成協議成交，約定於當週之星期五（
    同年月14日）付錢，乙○○並於同日21時32分致電其夫丙○○（綽號老輝仔）以密語告知購得「水果」。因該毒品購入
    價約新臺幣（下同） 100餘萬元，乙○○為避免品質不佳而
    虧損，於同日21時33分許，以其所有號碼為0000000000之行
    動電話，通知綽號為「阿憲」之成年男子丁○○，囑其試用
    該安非他命之品質，丁○○應允後，乙○○遂與丁○○相約
    於台北市景美夜市之「愛買」購物中心前見面，嗣將前述 4
    大包中編號Ｄ之安非他命開封，並交付予丁○○少量之安非
    他命覓地試用，丁○○於試用後即於同日晚間22時20分許回
    撥乙○○上開行動電話，並告知乙○○該安非他命「很好吃
    』，乙○○聞言欣喜而大笑。乙○○繼續開車，前往臺北縣
    板橋市，計劃將購入之安非他命 1大包交予其夫丙○○，及
    將甲○○所攜其餘大包之安非他命，送至其居住於板橋市之
    友人處藏放。因乙○○為販毒集團一份子，早經警全程監控
    ，於同日23時許，在乙○○赴板橋途中，於台64號快速道路
    板橋出口，為警查獲，並扣得上開第二級毒品安非他命 4大
    包（其中編號Ｄ部分，驗餘淨重1公斤7. 97公克）、甲○○
    隨身手提包內查獲上開大麻1包、MDMA4顆、其中含有甲基安
    非他命成分之藥錠7顆、現金4萬8000元；並經前往甲○○所
    居住之台北縣三重市○○路○段97之14號9樓租屋處逕行搜索
    ，搜獲安非他命2包（即9小包）。
五、案經行政院海巡署海岸巡防總局北部地區巡防局（下稱海巡
    署北區巡防局）報告台灣台北地方法院檢察署檢察官偵查起
    訴。
    理    由
甲、關於上訴人即被告甲○○、乙○○販賣毒安非他命部分：
一、被告之辯解
  (一)被告甲○○辯稱：大包安非他命，因保管不易，思轉移地點
    ，原擬寄放於乙○○租住處，遭乙○○拒絕，乃計劃寄藏於
    乙○○友人處，在乙○○開車到達板橋夜市前，即在台64號
    快速道路為警查獲，其無販賣及運輸安非他命毒品行為。
  (二)被告乙○○辯稱：其於第一審97年 1月17日，基於證人身分
    所證，以113萬元價金，向被告甲○○購買 1大包約1公斤之
    安非他命乙節，係遭原審審判長以不正當方式取供，應無證
    據能力；96年9月9日案發當天，其購買水果，擬送予丙○○
    ，惟恐口感不佳，乃電請丁○○先行試用，至於平日通聯紀
    錄所述「水果苦苦、辣、農夫排放」，非談論毒品，其並未
    販賣或運輸安非他命毒品。
二、證據能力方面
  (一)原審審判長法官，於97年 1月17日，為查明真相，依職權訊
    問證人即被告乙○○，因乙○○開車載送大量毒品，屬人贓
    俱獲之嫌犯，並有監聽譯文可資佐證，然乙○○應訊經過，
    與在本院庭訊情形相同，堅不吐實，飾詞圖賴，浪費司法資
    源，鑒於當時乙○○交保在外，乃告以本件案情重大，證人
    有真實陳述之義務，乙○○卻掩飾事實，所言不合常理，倘
    不再據實陳述，擬實施強制處分，被告乙○○遂供出本件毒
    品買賣原委。此業據本院於97年8月1日播放原審開庭錄音光
    碟，勘驗無訛。第一審審判長法官既諭知如不吐實即予強制
    處分（羈押），則被告乙○○為脫免受羈押，所作之陳述，
    係受利誘而為，被告乙○○之辯護律師爭執其證據能力，本
    院參酌刑事訴訟法第156條第1項規定，認為該日有關乙○○
    之陳述，無證據能力。
  (二)按有事實足認被告或犯罪嫌疑人有最輕本刑為 3年以上有期
    徒刑之罪嫌，並危害國家安全或社會秩序情節重大而有相當
    理由可信其通訊內容與本案有關，且不能或難以其他方法蒐
    集或調查證據者，在偵查中得由檢察官核發通訊監察書，通
    訊保障及監察法第5條第1項第1款、第2項定有明文。查本件
    監聽係海巡署北區巡防局，為偵辦涉嫌販毒事由，監聽顏某
    等人通話，(1)依臺灣地方法院檢察署核發通訊監察書，監察
    時間自96年8月21日上午10時起至96年9月19日上午10時止，
    監察方法為監聽、錄音、其他，(2)依台灣台北地方法院檢察
    署通訊監察書，監察時間自96年8月30日上午10時起至96年9
    月28日上午10時止，監察方法為監聽、錄音、其他，有台灣
    台北地方法院檢察署96年 8月20日96年北檢盛月聲監（續）
    字第001439號、96年8月28日96年北檢盛月聲監（續）字第0
    01481 號號通訊監察書在卷可稽，是本案監聽符合通訊保障
    及監察法之法定程序，因本件監聽錄音所取得之證據既係經
    檢察官核發通訊監察書後依法監聽所取得，自有證據能力。
    又監聽錄得之錄音，係憑機械力照錄，未經人為操作，復未
    伴有個人主觀意見在內，應有證據能力。而監聽之內容製作
    成譯文，乃海巡署北區巡防局之人員，依據上開具有證據能
    力之監聽錄音內容具體為文字紀錄，並經原審及本院於審判
    期日分別依職權勘驗監聽光碟內容先後令被告及其選任辯護
    人辨認，並提示通訊監聽譯文內容予檢察官、被告及其選任
    辯護人暨告以要旨後，除96年9月9日21時23分監聽譯文內容
    外，檢察官、被告及其選任辯護人均不爭執其證據能力，亦
    不否認監聽譯文之內容為真正，自屬已經合法調查，無妨害
    被告訴訟上之防禦權，具有證據能力，而得據為裁判基礎（
    最高法院92年度台上字第6944號、93年度台上字第3304號判
    決意旨參照）。
  (三)法院或檢察官依刑事訴訟法第208第1項規定，囑託鑑定機關
    所出具之鑑定報告，屬刑事訴訟法第206條第1項之鑑定報告
    ，為傳聞法則之例外，有證據能力，此所稱之囑託，包括檢
    察官直接囑託及概括指定而由警察機關逕送鑑定之情形。查
    海巡署北區巡防局於本案調查時，受檢察官概括指定而逕將
    本案扣案之第二級毒品安非他命（及大麻、MDMA及含有甲基
    安非他命之藥錠等）送鑑定，並由內政部警政署刑事警察局
    96年 9月26日出具之刑鑑字第0960142011號鑑定書、交通部
    民用航空醫務中心96年9月26日出具之航藥鑑字第0961505號
    毒品鑑定書、行政院衛生署管制藥品管理局96年 9月29日管
    檢字第0960009563號鑑定書，另將被告 2人尿液送請瑞芳醫
    事檢驗所鑑定，由同檢驗所出具之檢驗報告單，均屬刑事訴
    訴法第159條第1項之例外情形，是前述鑑定機關以書面為鑑
    定報告提出於檢察官，依刑事訴訟法第159條第1項立法理由
    及同法第206條第1項規定，均具有證據能力。
  (四)按被告以外之人於偵查中向檢察官所為之陳述，除顯有不可
    信之情況者外，得為證據，刑事訴訟法第159條之1第 2項定
    有明定。證人丁○○於96年11月 5日偵查中以證人身分具結
    向檢察官所為之證述，係基於自由意志陳述，檢察官依合法
    程序取得並無任何顯不可信之情況，依刑事訴訟法第 159條
    之1第2項規定，自得為證據。同理，乙○○於96年9月10日
    在偵查中以證人身分所為之證詞，並由本院於98年2月6日再
    以證人地位，就此接受檢察官、被告甲○○及其辯護人之詰
    問，給予甲○○防禦權，亦得作為證據，被告甲○○於偵查
    中以證人身分所作之證言，亦復如此，同有證據能力。
三、認定被告犯罪之證據及理由
  (一)基於彈劾（訴訟）主義，法院審判之對象，為檢察官起訴書
    所載之犯罪事實，不以法條之敘述與否為必要。本件起訴書
    中段記明：96年9月9日晚間，「被告甲○○在被告乙○○所
    駕駛之3POP─PG自小客車內，詢問乙○○購買安非他命意願
    ，而乙○○未能以現金購買而實際成交」，表示被告兩人間
    買賣安非他命毒品未遂，因此，被告間買賣第二級毒品之行
    為，業經依法起訴，法院自得審究其二人販毒為既遂或未遂
    。至於起訴書後段：「甲○○、乙○○基於共同運輸第二級
    毒品安非他命之犯意聯絡，共同運輸 5大包安非他命至乙○○板橋之友人處，經警在台64號快速道路板橋出口處」等情
    ，本院認定其中1大包安非他命為買賣，另3大包安非他命屬
    運輸行為（詳如後述），因犯意不同，行為有別，觸犯罪名
    不同，應予分論併罰，關於運輸毒品部分，原審漏未裁判，
    應退回原法院補充判決，本院不予合併審理，合先敘明。
  (二)經查：
    1.依乙○○通聯監聽譯文，96年9月4日乙○○（雙雙）與丙○○（老輝仔）之對話，乙○○稱：我拿一箱半的水果回
      來，…已經弄完了。丙○○稱：是哦？乙○○稱：對啊！
      老輝仔稱：水果好吃嗎？乙○○稱：沒有什麼好吃不好吃
      ，你不喜歡的啦！因為水分太多…你喜歡淡一點是不是？
      我要跟你借一半，你先幫我留一半起來，還是留一個，因
      為，果農大概這幾天才會排放…我手上還有那個比較黃一
      些的水果，…黃一點的水果，你就先放著，等比較那個的
      時候，你再拿出去。我先跟你借一個白的、比較漂亮一點
      的水果，我跟老闆娘過去，讓老闆娘放心我一些，我現在
      每天跟她在一起。96年9月6日，乙○○稱：黃的我不要，
      多少錢，有沒有白的？丙○○稱：沒有，我要問問看。96
      年9月3日乙○○與某男通話，稱：待一會我要跟老闆娘見
      面，我要把錢拿給她…，我要先等「阿同」錢收一收，中
      午要跟老闆娘見面，然後去開庭。…我手上現金剩多少我
      不知道，因為，我現在就要給老闆娘30萬元。98年 8月27
      日，乙○○與某男通話，某男稱：我過去拿啊。乙○○稱
      ：我等你，來啊！某男稱：你等一下順便拿一點點「男生
      」給我，好不好。乙○○稱：好啊！BYE BYE。96年 9月2
      日，乙○○與阿賓通話，阿賓問：有沒有 3件衣服？乙○○答，我現在手上真得沒有，那要等啊。96年9月3日乙○○與某男通話，某男稱：人家問大件衣服，問一百多塊的
      衣服。乙○○稱：一百多塊我做不起來，因為我自己本身
      的價就很高了。某男稱：你不是說一百多嗎？乙○○稱：
      是一百多啊…談好的利潤很高呢，談好大概 125吧。某男
      稱：沒關係，我就報給他們 125…。乙○○稱：我知道你
      不會欠我。某男稱：如果OK，順便把壞衣服都給我。乙○○稱：待一會，我要跟老闆娘見面，我要把錢先拿給她。
      96年9月4日，乙○○與阿賓通話，乙○○稱：人家現在欠
      我帳，越欠越多。阿賓稱：你讓人家欠，就沒有什麼利潤
      。乙○○稱：對啊！我現在自己沒有什麼現金，老闆娘那
      邊我都湊給她…。對方稱：這麼厲害，三禮拜賺兩粒的錢
      。乙○○稱：那裡厲害，…我要怎麼出。阿賓稱：你出給
      人家就是出48.50。乙○○稱：40，他是問我整個的耶 ！
      大箱水果也！96年9月8日通話，對方稱：你那邊怎樣？乙○○稱：禮拜一就會好了。對方稱：我是說一個多少的？
      乙○○稱：大的喔？對方稱：嗯！乙○○稱：整箱水果哦
      ？對方答：對。乙○○稱：對。價錢你可不可以？對方稱
      ：講來參考。乙○○稱：115啊。如果現金的話，是115。
      96年9月9日晚上，丁○○回電乙○○，稱「水果甜度不知
      道，因為麻麻的」。查一般水果，消費者所要求者，為新
      鮮，汁多、甘甜，遇有不滿意的水果，通常以太硬、大軟
      、太澀、太酸、不甜、不脆、過熟稱之。被告乙○○與其
      友人卻稱苦的、淡的，捨通常語不用，並多次以半個水果
      為單位，與正常交易完全不同，則被告所言「水果」，應
      非真實之水果。而買賣毒品屬非法交易，以電話連絡毒品
      交易事宜，通常以晦暗不明之用語代替，如「女生」「男
      生」、「甜的」「鹹的」、「軟的」「硬的」、「衣服」
      「褲子」，分別代表海洛因、安非他命及其他毒品，被告
      二人時時見面，屢屢涉及大筆金錢，被告乙○○每每以水
      果、衣服等字眼討價還價，則被告兩人間有關水果之交易
      ，應係毒品之買賣。
    2.被告甲○○綽號「老闆娘」，被告乙○○綽號「雙雙」、
      「美女」，業據被告 2人供承在卷，本案被獲之初，在警
      詢初訊，被告甲○○並稱：「我沒有吸食毒品」（見第18
      43 9號偵卷第52頁），被告乙○○亦稱：「我以前有吸食
      毒品，現在沒有，民國90年接受勒戒及戒治。」等情（見
      第 18439號偵卷第56頁）；內勤檢察官訊問時，甲○○復
      稱：「我沒有用過海洛因跟安非他命。」乙○○亦稱：「
      我很久沒有用安非他命或海洛因，從強制戒治出來，就沒
      有用。」（見第 18439號偵卷第92頁、第91頁）。而警方
      當時採集其2 人尿液送驗，經確認分析再以氣相層析質譜
      儀分析法（GC /MS）鑑定結果，就安非他命類及嗎啡（海
      洛因）類均呈陰性反應，此有瑞芳醫事檢驗所檢驗報告單
      2紙在卷可稽（見第18439號偵卷第157頁、第159頁）。被
      告兩人既未施用毒品安非他命，是則，被告如持有大量毒
      品，即非單純持有，顯有其特殊之目的。
    3.本院多次勘驗96年9月9日21時23分被告乙○○與甲○○
        之對話錄音，最後於98年5月7日經法務部調查局提供精
        密儀器，查知對話內容為：
        乙○○：我之前講的價額。
        甲○○：到星期五，儘量看能清。
        乙○○：然後，禮拜二整個喔。
       （以下無法判讀，至於治安人員隨聽隨譯之監聽譯文內
        容，老闆娘提及上手給她10公斤出，給雙雙1公斤，星
        期五回帳等語，亦無法聽出，本院不予採信。）
      依同日21時32分乙○○0911─351414號行動電話之監聽
        譯文（見第18439號偵卷第201頁、第202頁），其內容
        如下：
        乙○○：喂，你在哪裡?
        老輝仔：在「士林」。
        乙○○：你在「士林」幹嘛?
        老輝仔：我在「士林」作生意。
        乙○○：是喔，啊你什麼時候要回去？
        老輝仔：待一會兒。
        乙○○：那我等一下去找你好不好？
        老輝仔：阿?
        乙○○：我等一下去找你，好不好？
        老輝仔：好啊。
        乙○○：我有有…，我有買一些水果啊。
        老輝仔：喔。
        乙○○：然後可能要跟你拿我的那個書啊。
        老輝仔：喔，好啊。
        乙○○：我的書啊，因為那個阿弟仔又失蹤了，我又不
                知道怎麼辦！
        老輝仔：是喔。
        乙○○：對啊。
        老輝仔：嗯，好啊。
        乙○○：好不好？我什麼都沒有，我沒有辦法啦。
        老輝仔：嗯，好啊，那你拿水果過來啊。
        乙○○：對阿，我要過去那邊然後那個，你幫我那個，
                然後我去做別的事情。
        老輝仔：好。
        乙○○與證人丙○○於本院陳稱：雙方有上述之通話。
      依同日21時33分乙○○之0939─069709號之監聽譯文（
        見第 18439號偵卷第226頁、第227頁），其內容如下：
        乙○○：可不可以麻煩你一件事？
        丁○○：怎樣？
        乙○○：等一下我去找你，我拿水果去給你吃。
        丁○○：嗯。
        乙○○：你吃吃看，然後你回答我可不可以，好不好吃
                ，這樣有問題嗎？因為我實在沒有，因為我不
                吃那個水果你知道嗎?
        丁○○：嗯。
        乙○○：對不對，阿（弟）我現在找不到他，我不知道
                誰要幫我吃？
        丁○○：這個重大的責任…
        乙○○：沒有，你就大概就好了，告訴我OK這樣子，就
                是一般可以接受範圍內，這樣好不好？
        丁○○：不要，老大這個責任好像很重大，到時候你看
                像上一次那樣子。
        乙○○：上次的，那不管它，那是另外一回事，那沒有
                人要幫我吃啊！
        丁○○：要到哪邊吃？
        乙○○：隨便你啊，看你去哪裡吃都可以，你吃好以後
                回答我就好。
        丁○○：喔，那OK啦。
        乙○○：你吃好以後打（電話）告訴我好不好吃。
        丁○○：好啦。
        乙○○：你試吃就好了，然後其他的我叫人家處理了。
        丁○○：好啦。
        乙○○：好不好？
        丁○○：嗯。
        乙○○：好BYE BYE。
      依同日22時00分乙○○之0939─069709號行動電話之監
        聽譯文（見第 18439號偵卷第228頁、第229頁），其內
        容如下：
        乙○○：喂！你在哪裡？
        丁○○：我在路上閒晃。
        乙○○：我現在要到「愛買」了，你可以到「愛買」門
                口。
        丁○○：好，OK。
        乙○○：好BYE BYE。
        乙○○與證人丁○○於本院陳稱：有上述兩次之通話，
      依同日22時20分乙○○0939─069709號行動電話之監聽
        譯文（見第18439號偵卷第229頁），其內容如下：
        乙○○：喂! 怎樣? 丁○○：水果很好吃！
        乙○○：真的噢？可以喔？
        丁○○：但是甜度我是不知道，因為麻麻的，呵呵。
        乙○○：哈哈！OK，就好，OK啦！
        丁○○：嗯。
        乙○○：那就謝啦。
        丁○○：好，不會。
        乙○○：好，BYE BYE。
        乙○○與證人丁○○於本院陳稱：有上述三次之通話，
      海巡署北區巡防局人員全程監控，嗣於同日晚間23時，
        在台64號快速道路板橋出口處，於乙○○所駕駛自小客
        車上，查獲白色晶體毒品多包，其中 1大包業經開封，
        其餘大包密封，（另有其他毒品），及刈包、湯品等熱
        食物品，但並未查獲水果，業據證人即海巡署北區巡防
        局戊○○證明在卷，並有現場蒐證照片可證（見本院卷
        二第 124頁反面、第131頁至第134頁），復經本院當庭
        勘驗蒐證光碟，被告乙○○車上當時確無任何水果，有
        98年1月16日審判筆錄可考（見本院卷二第124頁反面）
        。
      扣案之白色晶體 4大包，經送內政部刑事警察局鑑驗，
        鑑定機關分別予以編號，經檢視均為白色晶體，外觀型
        態均相似，隨機抽取編號Ｄ鑑定，驗前總毛重 4050.04
        公克，驗餘淨重4049.94公克，編號Ｄ部分，淨重1008.
        07公克，取0.10公克鑑定用罄，餘 1007.97公克，檢出
        二級毒品甲基安非他命（ Methamphetamine）成分，純
        度約98%，此有內政部警政署刑事警察局96年9月26日刑
        鑑字第0960142011號鑑定書在卷可稽。
    4.由上述流程可知，乙○○先於 9月9日晚上9時23分，與甲○○就某物品，買賣成交，價金同前，以乙○○「之前講
      的價額」為準，因乙○○手上無現金，甲○○希望星期五
      能付清，乙○○恐貨源中斷，並預約下星期二要「整個」
      的。「商品」既到手，乙○○旋於晚間 9時32分，通知丙○○，「有買一些水果」，擬送往丙○○之居住處。越約
      1 分鐘，乙○○以電話央請丁○○找地方「幫忙試吃水果
      ，是（否）一般可接受範圍？」丁○○深感「責任重大」
      ，予以婉拒，乙○○再三要求，丁○○終於答應。晚間10
      時許，乙○○與丁○○約在景美夜市「愛買」門口見面。
      再過約20分鐘，丁○○試用「水果」後，回電：「水果很
      好吃，甜度不知道，因為麻麻的。」乙○○聞言大笑，十
      分滿意，嗣在晚間11時許，治安人員在乙○○車上查獲大
      量毒品，卻無「水果」。經鑑定結果，毒品純度為98﹪之
      安非他命。各流程循序漸進，環環相扣。乙○○所駕駛之
      自小客車上，查無任何水果，卻有大量毒品，純度達 98﹪
      ，難怪丁○○試吃之後，直呼「很好吃」，而台灣夜市，
      係一休閑逛街吃美食之好地方，不論達官貴人或販夫走卒
      ，均可輕鬆自由行，穿拖鞋、著汗杉短褲，無人以為怪，
      邊走邊吃，亦無人側目，倘單純試吃水果，儘可於路邊為
      之，當面告知試用結果，無庸丁○○找地方試用，以避人
      耳目，事後再回電報知，亦不會有「責任重大」之情事發
      生。尤其，一般人試吃水果，如滿意度高，一定會在原攤
      位購買同批同品質之水果，被告乙○○亦稱：「好吃會再
      買。」（見本院卷二第58頁反面），然乙○○離開景美夜
      市，卻擬在板橋夜市另行購買水果送丙○○，業經被告乙○○多次自白在卷（見本院卷二第 149頁反面），乙○○
      不在原地購水果，顯非單純請人試吃水果。而甲○○於偵
      查中更具結證稱：「（檢察官問：你們見面到乙○○看到
      朋友前，中途有無買水果？）沒有。」（見第 18439號偵
      卷第 194頁），被告兩人見面後，抵達景美夜市前，乙○○既未購買真正水果，卻連絡丙○○購得水果，通知丁○○試吃水果，顯見乙○○所欲測試者，實係購得之扣案毒
      品安非他命。由此，亦可證明被告2人有毒品之交易。
    5.再觀乙○○於96年 9月10日在偵查中具結證稱：「他（甲○○）上車後說有安非他命，問我需不需要，我是看他方
      便，可以賣給我多少，我就拿多少，…但我沒辦法立刻拿
      出現金來買貨。」（見第 18439號偵卷第90頁），並於原
      審作證兩度陳稱：「我自己有想要買。」（見一審卷第20
      頁、第24頁），表示甲○○有出售安非他命舉動，乙○○
      亦有買入之意圖。參以前述9月9日21時23分監聽譯文，被
      告雙方同意價格照舊，依「以前價額」為準，暫時賒欠，
      星期五儘量付清價款，及乙○○取出部分安非他命供李明
      憲試用等情。益見被告 2人就價金已達協議，乙○○並交
      付毒品予乙○○處置，雙方買賣毒品行為業已完成。
    6.被告乙○○雖否認購買毒品，僅以試用水果置辯，並舉李
      明憲、丙○○證言為證。然查：
      (1)因乙○○當晚即為警方依現行犯逮捕，試吃水果沒幾次
        ，應記憶深刻，本院隔離訊問結果，乙○○稱試吃1、2
        百元之芭樂。全部交予丁○○。丁○○卻說不出為何種
        水果；而1、2百元芭樂，依市場行情，有數個之多，實
        不需一一測試；倘為試用水果，本院審判長質之為何「
        責任重大」，覓地試用及感覺「麻麻」，證人丁○○無
        法自圓其說，三緘其口，最後陪席趙法官多方勸導，李
        明憲表示其與乙○○有戀愛的「麻麻」感覺。所言不合
        情理，無法採信。
      (2)丙○○為乙○○之夫，多以支付費用為乙○○聘請辯護
        律師，其與乙○○有密切關係，證言難免偏頗；其復為
        本件毒品之鑑定收受者，犯罪嫌疑重大，所言難期真實
        ；本院另就平日通聯紀錄，為何有借「半個、1 個」物
        品，水果淡淡的，水果多水不好吃之奇怪用語，丙○○
        顧左右而言他。其證言尚不足有利被告之認定。
    7.被告 2人雖另辯稱：9月9日21時23分對話內容，乃商談如
      何清償舊欠。然查，本院隔離訊問結果，有關雙方負債數
      額，被告 2人所述不一；尤其，本件歷經偵審多次程序，
      乙○○數次表示其不知甲○○從事何種行業，甲○○在第
      一審自稱：「當時沒有工作。」（見一審卷一第30頁），
      於偵查中證稱：「目前沒有工作」（見第 18439號偵卷第
      91頁），乙○○不知甲○○之職業，竟然開口向當時沒有
      就業之甲○○預約（下）星期二要「整個」商品，本院就
      此質問乙○○，乙○○無言以對。是以，被告所辯，商談
      舊欠乙節，為諉責之詞。由此亦可見本院前所為被告甲○○購入安非他命1大包後，再計劃繼續購買1整個毒品之認
      定，應非無據。
    8.毒品買賣為非法交易，政府查緝甚嚴，如遭查獲，販毒者
      必遭判處重刑，迭經大眾媒體報導多年，一般人不會不從
      中獲取利益，以免嚴刑竣罰上身卻為他人白作工，被告 2
      人在案發之初，不敢供出毒品確實來源，當深知此情。再
      者，被告 2人案發當時，無施用任何毒品，業如前述，被
      告甲○○與乙○○又約定相當之價額，而毒品純度高達98
      ﹪，甲○○幾乎源自製毒集團，乙○○有加其他白粉之空
      間，被告 2人不吸毒卻交易高純度毒品，自有營利之意圖
      。尤以，本件大包安非他命，總價為5、6百萬元，經甲○○陳明在卷，乙○○為一介女子，非坐擁金山，既不施用
      毒品，一週即需上百萬元安非他命，自無此財力平白贈與
      他人，而乙○○與他人之通話，屢屢討價還價，並多次提
      及利潤高低之問題，乙○○更有意圖營利而販入毒品之犯
      意。
    9.扣案之大包安非他命，其中編號Ｄ之 1大包毒品，已經開
      封，其餘 3大包則仍予密封，此業據本院當庭勘驗無訛（
      見本院卷二第150頁），復經查緝人員戊○○證明其中1大
      包於查獲當時業已開封等情無訛。本院審判庭勘驗之時，
      因毒品味道甚臭，暫時休庭2、3分鐘，審判長及陳陪席法
      官並下庭洗手清潔。由於甲○○與乙○○相約在三重市85
      ℃咖啡店見面，當地為人來人往之公共場所，甲○○依理
      不可能攜開封之安非他命公然招搖，引來路人眼光，致遭
      人檢舉曝露行止。據此，本院認為編號Ｄ之安非他命，係
      在乙○○所駕駛之自小客車上開封，並由乙○○抽取其中
      微量供丁○○試用，以測試其品質。故本院認定被告兩人
      間之毒品買賣，為編號Ｄ之1大包安非他命。
    10.綜上所述，本件事證明確，被告甲○○與乙○○分別販賣
      第二級毒品之犯行，洵堪認定。
四、論罪之理由
    按販賣毒品罪，並不以販入後復行賣出為構成要件，祇須意
    圖營利而購入毒品或賣出毒品，有一於此，其犯罪即完成，
    均不能視為未遂犯（最高法院67年台上字第2500號判例、68
    年台上字第 606號判例、90年度台上字第3113號判決、90年
    度台上字第6285號判決參照），而安非他命屬第二級毒品，
    為毒品危害防制條例第 2條第2項第2款所明定。被告甲○○
    販賣編號Ｄ之 1大包安非他命與乙○○部分，因已議定價格
    並交付乙○○試用，縱價金尚未取得，仍屬犯罪既遂，核係
    犯毒品危害防制條例第4條第2項之販賣第二級毒品罪；被告
    乙○○雖僅買入安非他命 1大包而尚未賣出，因其基於營利
    之意圖而購入，已如前述，是核其所為亦係犯毒品危害防制
    條例第4條第2項之販賣第二級毒品罪。被告兩人持有第二級
    毒品安非他命 1大包之行為，為販賣之高度行為所吸收，不
    另論罪。被告乙○○有如犯罪事實欄所載之犯罪科刑執行情
    形，有本院前案紀錄表在卷可稽，其前受有期徒刑執行完畢
    ，於 5年以內故意再犯本件有期徒刑以上之罪，為累犯，應
    依刑法第47條第1項之規定加重其刑。
五、撤銷改判之理由
    原審以被告甲○○、乙○○罪證明確，分別依販賣第二級毒
    品罪，判處甲○○有期徒刑10年，乙○○有期徒刑 8年，固
    非無見。然查，本件涉及販賣之安非他命，僅為其中編號Ｄ
    之1大包（驗餘淨重1公斤7.97公克），原審將全部安非他命
    （驗餘淨重4公斤49.94公克）在被告甲○○罪刑項下宣告沒
    收，尚有未合；又，販毒所查獲之毒品，依毒品危害防制條
    例第18條第 1項前段，採義務沒收主義，不問屬於犯人與否
    ，應宣告沒收銷燬，原判決以「乙○○販入毒品 1包部分，
    因已於甲○○犯行時同時宣告沒收，故不再另行宣告沒收。
    」（原判決第14頁），有不適用法令之違法。被告兩人上訴
    ，否認犯罪，雖均無理由，然原判決關於此部分，有前揭可
    議之處，應予撤銷改判。
六、量刑之事由
  (一)被告甲○○雖無犯罪紀錄，然依監聽譯文，其屬「老板娘」
    ，與製造毒品集團或大盤商有密切之關連，多次涉及毒品出
    貨事宜，就本案而言，攜帶之安非他命，純度達98﹪，交易
    量達約 1公斤，另涉有非法攜帶大麻、MDMA、安非他命藥錠
    ，長期與毒品為伍，破壞社會治安，雖開庭態度尚佳，惟不
    供出實情，爰斟酌一切情事，量處有期徒刑 9年10月。扣案
    編號Ｄ之安非他命（驗餘淨重 1公斤7.97公克），雖出售予
    乙○○，依毒品危害防制條例第19條規定，仍應宣告沒收銷
    燬。安非他命之外包裝，旨在防毒品脫逸之用，在物理上無
    法與安非他命完全析離，應與安非他命一併沒收銷燬。至販
    毒價金 100餘萬元，因乙○○賒欠，甲○○尚未取得，故不
    予宣告沒收。
  (二)被告乙○○素性不良，有多次犯罪前科，本案所涉安非他命
    約 1公斤，情節非輕，犯後設詞圖飾，不知悛悔，浪費司法
    資源，前於96年1月4日，警方在其新店安祥路租住處，查獲
    以10萬元購買之海洛因 2包（17.49公克），以7萬元購入之
    安非他命 9包（39.06公克），及疑似販毒所得53萬5千元，
    司法機關並依通聯紀錄偵辦其自95年12月10日至96年1月3日
    販賣毒品罪嫌（原審法院96年度訴字第 488號案件，以當時
    被告乙○○尿液檢驗結果，呈安非他命類及海洛因鴉片類陰
    性反應，卻屢有大量毒品進出，判處販賣第一級毒品 4罪，
    各處無刑徒刑，褫奪公權終身，販賣第二級毒品17罪，各處
    有期徒刑7年6月），仍再犯本案，目無法紀，膽大妄為，另
    依卷內通聯紀錄，被告尚涉有其他毒品轉讓或販賣情節，本
    院斟酌上情，量刑本不宜從輕，因檢察官未上訴，仍僅量處
    有期徒刑8年。扣案編號Ｄ之第二級毒品安非他命1大包（驗
    餘淨重 1公斤7.97公克），依法宣告沒收銷燬之；同前說明
    ，其外包裝與安非他命一併沒收銷燬。至乙○○持有之0000
    000000號等手機，以本案而言，係販入毒品後，通知購得毒
    品或連絡友人試用始予使用，與購毒行為無直接關連，不予
    宣告沒收。
七、附帶說明：
  (一)法律尊嚴不容挑戰，司法正義不容踐踏，有關證人丁○○於
    檢方及本院所述試吃水果乙節，涉及偽證，由本院依職權送
    請檢方偵辦。
  (二)本件甲○○攜帶之4大包安非他命，其中 1大包為買賣，另3
    包為被告兩人涉嫌運輸毒品，此部分由原審重行審理，補充
    判決。
  (三)被告之夫丙○○，與被告多次密語連絡，及計劃收受本件涉
    案毒品安非他命約 1公斤，行跡可疑，由本院發函請治安機
    關密切注意其行蹤。
乙、關於被告甲○○單純非法持有安非他命及大麻部分：
  被告甲○○坦承於前揭時地將小錢所委託之第二級毒品安非他
  命2包（即9小包），藏放於其台北縣三重市○○路 4段97之14
  號9樓之租屋處，另收受小婷所交付之MDMA4顆、藥錠 7顆、大
  麻1包持有等情。又扣案之大麻1包，經送交通部民用航空醫務
  中心鑑驗，認係含第二級毒品大麻成分，此有交通部民用航空
  醫務中心96年9月26日航藥鑑字第0961505號毒品鑑定書在卷可
  稽；扣案之MDMA4顆、藥錠7顆，經行政院衛生署管制藥品管理
  局鑑驗後，認其確含第二級毒品MDMA及甲基安非他命成分，此
  亦有行政院衛生署管制藥品管理局96年9月29日管檢字第09600
  09563 號鑑定書附卷可參。被告甲○○持有第二級毒品之犯行
  ，足以認定。原審以被告甲○○在其租屋處藏放安非他命 2包
  ，及保管之大麻1包與MDMA4顆、含有甲基安非他命成分之藥錠
  7顆，係犯毒品危害防制條例第11條第2項之持有第二級毒品罪
  兩罪，其中前者並依同條例第11條第 4項持有超過一定數量毒
  品加重其刑之規定，分別判處有期徒刑8月、4月，另依同條例
  第18條第 1項前段規定，不問屬於犯人與否，諭知沒收扣案之
  安非他命2包（9小包，毛重226.95公克，驗餘淨重226.75公克
  ）、MDMA4顆、含有甲基安非他命成分之藥錠7顆（以上共11顆
  ，毛重4.28公克）、大麻1包（毛重0.71公克，驗餘淨重0.438
  5 公克）。經核原審此部分認事用法及量刑，俱無不合。被告
  甲○○上訴，請求輕判，為無理由，應予駁回。並與前述撤銷
  改判部分，定其應執行之刑。
據上論斷，應依刑事訴訟法第369條第1項前段、第368條、第364
條、第299條第1項前段、毒品危害防制條例第4條第2項、第18條
第1項前段、刑法第11條前段、第47條第1項、第51條第5款、第9
款，判決如主文。
本案經檢察官繆卓然到庭執行職務。
中    華    民    國    98    年    6    月    22    日
                  刑事第十三庭  審判長法  官 曾德水
                                      法  官 陳恆寬
                                      法  官 趙文卿
以上正本證明與原本無異。
關於販賣第二級毒品部分，如不服本判決，應於收受送達後10日
內向本院提出上訴書狀，其未敘述上訴之理由者並得於提起上訴
後10日內向本院補提理由書（均須按他造當事人之人數附繕本）
「切勿逕送上級法院」。
關於單純持有第二級毒品部分，不得上訴。
                                       書記官 洪雪娥
中    華    民    國    98    年    6     月    23    日
附錄：本案論罪科刑法條全文
毒品危害防制條例第4條第2項
製造、運輸、販賣第二級毒品者，處無期徒刑或七年以上有期徒
刑，得併科新台幣七百萬元以下罰金。
毒品危害防制條例第11條
持有第一級毒品者，處三年以下有期徒刑、拘役或新台幣五萬元
以下罰金。
持有第二級毒品者，處二年以下有期徒刑、拘役或新台幣三萬元
以下罰金。
持有專供製造或施用第一、二級毒品之器具者，處一年以下有期
徒刑、拘役或新台幣一萬元以下罰金。
持有毒品達一定數量者，加重其刑至二分之一，其標準由行政院
定之。


司法院資訊處製作；財團法人民間司法改革基金會備份。
